【裁判字號】    97,上,116
【裁判日期】    970506
【裁判案由】    給付違約金等
【裁判全文】
臺灣高等法院民事判決                   97年度上字第116號
上  訴  人  乙○○
訴訟代理人  林正欣律師
上  訴  人  甲○○
上列當事人間請求給付違約金等事件，兩造對於中華民國96年11
月20日臺灣宜蘭地方法院96年度訴字第275號第一審判決均提起
上訴，本院於97年4月29日言詞辯論終結，判決如下：
    主  文
原判決主文第一項部分及假執行之宣告，暨命上訴人甲○○負擔
訴訟費用之裁判均廢棄。
上開廢棄部分，上訴人乙○○在第一審之訴及假執行之聲請均駁
回。
上訴人乙○○之上訴駁回。
第一審關於命甲○○負擔訴訟費用部分及第二審訴訟費用，由上
訴人乙○○負擔。
    事  實  及  理  由
一、上訴人乙○○起訴主張：兩造於民國 (下同)96年4月19日簽
    訂不動產買賣契約書（下稱系爭買賣契約），約定由其買受
    上訴人甲○○所有門牌號碼為宜蘭縣宜蘭市○○路○段23號
    之房屋（下稱系爭房屋），買賣價金為新台幣（下同）200
    萬元。其已給付部分價金150萬元，然上訴人甲○○未依約
    於96年7月30日將系爭房屋交付伊，伊遂發函催告上訴人甲
    ○○履約，屆期仍違約未交付，故其依系爭買賣契約請求上
    訴人甲○○交付系爭房屋，及給付違約金150萬元及自起訴
    狀繕本送達翌日即96年10月25日起至清償日止按週年利率5%
    計算之利息。並上訴聲明：(一)原判決不利於上訴人乙○○部
    分廢棄。(二)上廢棄部分，上訴人甲○○應再給付上訴人乙○
    ○140萬元及自起訴狀繕本送達翌日起至清償日止按週年利
    率5%計算之利息。(三)願供擔保請准宣告假執行。答辯聲明：
    駁回上訴。（上訴人乙○○於原審請求上訴人甲○○交付系
    爭房屋、給付其15 0萬元違約金及自96年10月25日起算之法
    定遲延利息，原審判決上訴人甲○○應交付系爭房屋、給付
    其10萬元及自96年10月25日起算之法定遲延利息，兩造均就
    其所受敗訴判決部分提起上訴。）
二、上訴人甲○○辯稱：其並非不將系爭房屋交付上訴人乙○○
    ，乃因原約定交屋當天原該房屋之承租人搬遷問題才會遲延
    1、2天，且此乃經過上訴人乙○○同意。其後又因颱風導致
    房屋受損，渠又花了10多萬元修復。渠願將房屋交付上訴人
    乙○○，但上訴人乙○○應再提供一些補貼，且上訴人乙○
    ○尚有60萬元尾款未給付，系爭房屋已經過戶給對造，對造
    將房屋加高、裝潢，如對造不要房屋，房屋過戶還給我，我
    願意付給對造300萬元等語。並答辯聲明：駁回上訴。上訴
    聲明：(一)原判決不利於上訴人甲○○部分廢棄。(二)上廢棄部
    分，駁回上訴人乙○○在第一審之訴。
三、兩造不爭執之事實：
  (一)兩造於96年4月19日就上訴人甲○○所有系爭房屋簽訂不動
    產買賣契約書，約定由上訴人乙○○以200萬元買受，上訴
    人乙○○已給付部分價金150萬元，上訴人甲○○未於約定
    之96年7月30日將系爭房屋交付上訴人乙○○，經上訴人乙
    ○○發函催告，上訴人甲○○仍未交付。
  (二)過年後，上訴人乙○○已請鎖匠打開系爭房屋，並加以裝潢
    、增建。
四、上訴人乙○○主張：上訴人甲○○未依約於96年7月30日將
    系爭房屋交付伊，經其發函催告仍未交付，其得依系爭買賣
    契約請求上訴人甲○○交付系爭房屋，及給付違約金15 0
    萬元，並自96年10月25日起至清償日止按週年利率5%計算之
    利息等語。上訴人甲○○否認上訴人乙○○有上開請求權，
    並以前揭情詞置辯。經查：
  (一)系爭房屋買賣契約第3條約定：「不動產交付日期：民國96
    年7月30日」，上訴人甲○○雖辯稱：因原承租人之搬遷等
    問題而造成遲延，經上訴人乙○○同意展延交屋時間云云，
    然未能舉證證明上訴人乙○○曾同意展延交屋日期，所辯不
    足採信。
  (二)上訴人甲○○另辯稱：上訴人乙○○尚有尾款60萬元尚未給
    付等語。經查系爭房屋之買賣價金200萬元，乙○○已給付
    價金150萬元，尾款應為50萬元。且查系爭買賣契約第2條第
    5 項約定：「尾款給付：乙方（即上訴人甲○○）將不動產
    依約定標示之全部點交與甲方（即上訴人乙○○）掌管時給
    付新台幣伍拾萬元整。」因此，系爭尾款應為50萬元而非60
    萬元，且依約尾款應於上訴人甲○○交付系爭房屋予上訴人
    乙○○同時給付。
  (三)按因契約互負債務者，於他方當事人未為對待給付前，得拒
    絕自己之給付，但自己有先為給付之義務者，不在此限，民
    法第264條第1項規定甚明。上訴人甲○○既抗辯上訴人乙○
    ○尚有尾款未付，依上開規定，上訴人甲○○於上訴人乙○
    ○未為交付50萬元尾款前，得拒絕交付系爭房屋於乙○○。
    再者，系爭房屋於原審判決後業經上訴人乙○○開鎖進入並
    加以改建乙節，為兩造所不爭（本院卷，23頁），上訴人甲
    ○○主張係上訴人乙○○自行開鎖進入而占有該屋（本院卷
    ，30頁反面），上訴人乙○○並未主張並證明其係因假執行
    而進入系爭房屋，且自承卷內並無任何假執行之資料（本院
    卷，31頁），應認上訴人甲○○主張：上訴人乙○○自行開
    鎖進入而占有該屋等語為可採信。上訴人乙○○既已自行開
    鎖進入而取得系爭房屋之占有，系爭房屋之占有人既已為上
    訴人乙○○而非上訴人甲○○，則上訴人乙○○依據系爭買
    賣契約請求上訴人甲○○交付系爭房屋，即屬無從准許。
  (四)又按最高法院20年上字第1277號判例明載：「兩造互負有給
    付之義務者，除一方有負先為給付之義務外，本應由兩造同
    時履行，如一造並未履行其債務，自不得以對造未先履行，
    請求賠償損害。」兩造系爭買賣契約第3條雖約定不動產交
    付日期為96年7月30日，該契約第9條第2項亦約定：「乙方
    （即上訴人甲○○）如違約不賣或未依約履行各條款，或故
    意拖延交付應交付本項交易不動產時，除應將既收價款全部
    退還甲方外，應賠償甲方所付價額同額之損害。」惟系爭房
    屋與尾款之交付既應同時履行，上訴人乙○○於96年7月30
    日交屋日期屆至後請求上訴人甲○○交付系爭房屋時，上訴
    人甲○○自得行使同時履行抗辯，上訴人乙○○既未給付尾
    款，上訴人甲○○已抗辯其未給付尾款，依上開說明，上訴
    人甲○○因行使同時履行抗辯而依法可以免除其遲延交屋及
    違約之責任。因此，上訴人乙○○依據買賣契約請求上訴人
    甲○○交付房屋及給付違約金150萬元並自96年10月25日起
    至清償日止按週年利率5%計算之利息，即屬不能准許。
五、從而上訴人乙○○本於兩造系爭買賣契約之法律關係，請求
    上訴人甲○○將系爭房屋交付上訴人乙○○，及請求上訴人
    甲○○給付違約金150萬元及自起訴狀繕本送達上訴人甲○
    ○之翌日（96年10月25日）起至清償日止按週年利率5%計算
    之利息，為無理由，不應准許。其假執行之聲請亦失所附麗
    ，應併予駁回。原審判命上訴人甲○○交付房屋及給付違約
    金10萬元並法定遲延利息暨為假執行之宣告部分，自有未洽
    ，上訴人甲○○上訴意旨指摘原判決此部分不當，求予廢棄
    改判，為有理由，應由本院予以廢棄改判。至於原審駁回上
    訴人乙○○請求及該部分假執行之聲請部分，於法並無不合
    。上訴人乙○○上訴意旨指摘原判決此部分不當，求予廢棄
    改判，為無理由，應予駁回。
六、本件事證已臻明確，兩造其餘主張與舉證，無一一論列之必
    要，併此敘明。
七、據上論結，本件甲○○之上訴為有理由，乙○○之上訴為無
    理由，依民事訴訟法第450條、第449條第1項、第78條，判
    決如主文。
中    華    民    國    97    年    5     月    6    日
                    民事第十三庭
                        審判長法  官  黃嘉烈
                              法  官  楊絮雲
                              法  官  高鳳仙
正本係照原本作成。
如不服本判決，應於收受送達後20日內向本院提出上訴書狀，其
未表明上訴理由者，應於提出上訴後20日內向本院補提理由書狀
（均須按他造當事人之人數附繕本）上訴時應提出委任律師或具
有律師資格之人之委任狀；委任有律師資格者，另應附具律師資
格證書及釋明委任人與受任人有民事訴訟法第466條之1第1項但
書或第2項（詳附註）所定關係之釋明文書影本。
中    華    民    國    97    年    5     月    7     日
                              書記官  黃慶霽
附註：
民事訴訟法第466條之1（第1項、第2項）：
對於第二審判決上訴，上訴人應委任律師為訴訟代理人。但上訴
人或其他法定代理人具有律師資格者，不在此限。
上訴人之配偶、三親等內之血親、二親等內之姻親，或上訴人為
法人、中央或地方機關時，其所屬專任人員具有律師資格並經法
院認為適當者，亦得為第三審訴訟代理人。


司法院資訊處製作；財團法人民間司法改革基金會備份。
